臺灣雲林地方法院刑事判決
110年度交訴字第22號
公  訴  人  臺灣雲林地方檢察署檢察官
被      告  蔡德洲





上列被告因公共危險案件，經檢察官提起公訴（109年度偵字第6
648號），本院判決如下：
　　主  文
蔡德洲無罪。　　　　
    理  由
一、公訴意旨略以：被告蔡德洲於民國109年9月27日17時許，騎
    乘車號000-0000號普通重型機車(下稱甲車)並搭載友人，行
    經雲林縣虎尾鎮中正路與忠孝路口，因乘客未戴安全帽，經
    執行巡邏勤務之警員發現上前攔查之際，竟基於公共危險之
    犯意，騎乘上開機車，沿雲林縣虎尾鎮市區中正路、民主路
    、中山路、林森路、光復路、德興路等巷道逃逸，並有未顯
    示方向燈、違規紅燈右轉、逆向行駛、未依規定駛入來車車
    道、闖越紅燈號誌等駕駛行為，而恣意穿梭於車陣中，致生
    其他用路人車往來之危險。嗣於同日17時16分許，行經雲林
    縣虎尾鎮中正路與中山路口，因擦撞其他機車(無民眾受傷)
    ，經在後追緝之警方當場查獲，始知上情，因認被告涉犯刑
    法第185條第1項之妨害公眾往來安全罪嫌等語。 
二、依刑事訴訟法第154條第2項、第301條第1項規定，犯罪事實
    應依證據認定，無證據不可認定犯罪事實；卷內證據不能證
    明被告犯罪時，應諭知被告無罪。又刑事訴訟法第161條第1
    項規定：檢察官就被告犯罪事實，應負舉證責任，並指出證
    明之方法。因此，檢察官對於起訴之犯罪事實，應負提出證
    據及說服之實質舉證責任。倘其所提出之證據，不足為被告
    有罪之積極證明，或其指出證明之方法，無從說服法院以形
    成被告有罪之心證，基於無罪推定之原則，自應為被告無罪
    判決之諭知（最高法院92年度台上字第128號判決意旨參照
    ）。
三、公訴意旨認被告涉犯妨害公眾往來安全罪嫌，無非係以被告
    之供述、雲林縣警察局虎尾分局虎尾派出所員警職務報告、
    蒐證錄影畫面翻拍照片、GOOGLE路線圖、公路監理電子閘門
    、雲林縣警察局舉發違反道路交通管理事件通知單、本院勘
    驗筆錄暨影像截圖照片及行車紀錄器光碟片等，為其主要論
    據。
四、訊據被告固坦承於上開時、地騎乘甲車有交通違規之事實，
    惟堅詞否認有何妨害公眾往來安全罪嫌，辯稱：我的行為可
    能會造成不小心的車禍，但未達毀壞或壅塞道路之程度，當
    時我最後被警察攔下來，警方為了維護現場交通秩序，而對
    現場管制才造成壅塞之情形，我的交通違規行為並沒有致生
    公共危險等語。
五、經查：
(一)被告於109年9月27日17時許，騎乘甲車並搭載友人，行經雲
    林縣虎尾鎮中正路與忠孝路口時，因友人未戴安全帽，經執
    行巡邏勤務之警員發現上前攔查之際，反騎乘甲車，沿雲林
    縣虎尾鎮市區中正路、民主路、中山路、林森路、光復路、
    德興路等巷道逃逸，並有未顯示方向燈、違規紅燈右轉、逆
    向行駛、未依規定駛入來車車道、闖越紅燈號誌等駕駛行為
    ，嗣於同日17時16分許，行經雲林縣虎尾鎮中正路與中山路
    口，因擦撞2臺機車(下稱乙、丙車，騎士均未受傷)，經在
    後追緝之警方當場查獲等情，為被告坦承不諱(警卷第11頁
    ；偵卷第18頁；本院22卷第157頁)，並有雲林縣警察局虎尾
    分局虎尾派出所員警職務報告1份、GOOGLE路線圖2張、行車
    紀錄器影像翻拍照片10張（警卷第27至39頁）、公路監理電
    子閘門之證號查詢機車駕駛人、車號查詢機車車籍資料各1
    紙、雲林縣警察局舉發違反道路交通管理事件通知單26張（
    警卷第41至57頁）、本院勘驗筆錄暨影像截圖照片39張（本
    院22卷第33至53頁）在卷可憑，及行車紀錄器影像光碟1片
    扣案可佐，堪先認定。 
(二)依公訴意旨所舉之證據，被告如前揭所述之駕駛行為，客觀
    上究否已達於相當於壅塞或損壞道路之具體危險程度，而足
    可評價為刑法第185條第1項所指之「致生往來危險之他法」
    ？及主觀上是否具妨害公眾往來安全之犯意？茲探究如下：
　⒈按法規採取附有例示情形之概括規定者，係以概括文義作為
    例示文義之補充規範，在法解釋論上一方面須以概括規範賦
    予例示規範之適用外延，且在概括規範之適用亦須受限於與
    例示規範相當之程度。刑法第185條第1項所謂「損壞或壅塞
    陸路、水路、橋樑或其他公眾往來之設備或以他法致生往來
    之危險」，係就其行為態樣及客體內容，而為之規定。稱「
    損壞」即損毀破壞，包括物質的及效用的損壞皆在內；稱「
    壅塞」即以有形之障礙物，遮斷或杜絕公眾往來之設備者而
    言，此二者皆屬於例示性規定。稱「他法」係指除損壞壅塞
    以外，其他凡足以妨害公眾往來通行之方法皆是。例如除去
    移動或偽製通行標識，將人或舟、車導入險路或不能迴轉之
    絕路皆是，屬於概括性規定。準此，同條所謂「以他法致生
    往來之危險」，當然亦須達於相當壅塞或損壞道路之程度始
    足當之。次按刑法第185條第1項妨害公眾往來安全罪，係採
    具體危險說，祇須損壞、壅塞之行為，造成公眾往來危險之
    狀態為已足，不以全部損壞、壅塞或發生實害為必要。又所
    謂「致生往來之危險」，乃指損壞、壅塞陸路等公眾往來之
    設備，或以他法所為結果，致使人、車不能或難予往來通行
    ，如必欲通行，將使人、車可能發生危險，亦即在客觀上祇
    須此等行為，有發生公眾往來危險狀態之存在，自屬妨害交
    通之安全，即成立本罪(最高法院97年度台上字第731號、10
    1年度台上字第2375號判決意旨參照)。
　⒉經本院當庭勘驗當日巡邏員警提供之行車紀錄器影像，畫面
    顯示時間為109年9月27日17時8分50秒至17時16分52秒許，
    內容略以：
　⑴於（17：09：41至17：09：50）員警騎車見被告騎乘機車，
    並搭載一名未戴安全帽之女子，在中正路路口停等紅燈，遂
    停於被告面前，示意要被告停車，被告反加速自中正路右轉
    忠孝路，並駛入對向車道以超越同向之1輛自小客車，員警
    隨即緊追於後。
　⑵於（17：09：41至17：10：34）被告駛入巷弄內，員警鳴笛
    騎車緊追再後，而巷內人車不多，並未影響路上人車；於（
    17：10：35）被告闖紅燈左轉，穿越行經路口之紅色轎車與
    腳踏車各1臺後，並逆向行駛於路肩；於（17：10：42至17
    ：10：50）被告趁無車之際，斜切回順向車道，並未影響路
    上人車，而員警緊追於後。
　⑶於（17：11：03至17：11：30）被告超越同向機車，並跨越
    雙黃線超越同向1臺自用小客車後，左手持不明物體往後方
    拋後右轉；於（17：11：39）被告跨越雙黃線（當時雙向並
    無來車） ，未打方向燈，左轉駛入華南路，員警鳴笛緊追
    於後。
　⑷於（17：11：50至17：12：51）被告未減速，在人車較少或
    無人車之巷弄穿梭，員警亦鳴笛跟隨在後。
　⑸於（17：12：51至17：13：51）被告一路穿梭於巷弄內，而
    員警鳴笛緊追於後，雙方所行經道路均無來車或人車稀少。
　⑹於（17：13：51至17：14：20）被告未減速，在人車較少或
    無人車之巷弄穿梭，員警鳴笛亦跟隨在後；於（17：14：21
    ）被告左轉駛入人車往來較多之道路，並偶有行駛於對向車
    道而逆向行駛之情形，其後又有紅燈右轉駛入光復路，員警
    亦跟隨在後，路上之人、車仍可保持通行之狀態。
　⑺於（17：14：51至17：15：51）被告未減速，在人車較少或
    無人車之巷弄穿梭，員警鳴笛亦跟隨在後，並於（17：14：
    54）有闖紅燈直行之情形。
　⑻被告與員警持續追逐，於(17：16：05至17：16：15），被告
    右轉駛入中正路（該路段人車較繁忙）後，逆向行駛於道路
    邊緣，再斜切跨越雙黃線切回右側車道；於（17：16：16至
    17：16：46）被告接連超越同向之3臺機車後，再右轉駛入
    巷內，使員警鳴笛緊追於後；於（17：16：47至17：16：52
    ）被告闖紅燈，隨即擦撞車道上之機車（車牌號碼0000號）
    而停止等情，有本院勘驗筆錄暨影像截圖照片39張（本院22
    卷第33至53頁）在卷可憑。
　⒊是依上開勘驗筆錄及截圖照片所示，被告騎乘甲車逃避警察
    追捕，共歷時8分鐘，其固有跨越雙黃線、逆向行駛、闖紅
    燈、紅燈左(右)轉、未顯示方向燈之駕車行為，然其行經之
    路段有時無來車或車流量甚少，抑或該路段之汽、機車零星
    分布，期間偶有汽、機車煞車、停頓之情，然被告闖紅燈、
    逆向等方式行駛，在時間上僅屬短暫，並不具延續性，且自
    行車紀錄器影像畫面可見其他車輛於被告行駛經過時，仍陸
    續正常通行，未見公訴人所指之被告恣意穿梭於車陣之情，
    無從認定被告前開駕車行為已達壅塞、截斷癱瘓道路，而使
    道路喪失原本交通功能之情形。
　⒋至公訴意旨認被告騎乘甲車停在雲林縣虎尾鎮中正路與中山
    路口時，造成一些車輛壅塞情形，而認其前開駕車方式已生
    道路往來危險。然依雲林縣警察局虎尾分局虎尾派出所員警
    職務報告，內容以：本案遭被告騎乘甲車擦撞之民眾蔡民及
    陳民向警方表示，沒有受傷，僅有機車受損，不願對被告追
    究責任，且事發當下僅有員警1人在場，支援警力尚未到場
    ，員警恐被告再次騎乘機車逃逸，先將被告控制在現場等待
    支援警力到場，遭擦撞之民眾隨即離開現場等情，有前開職
    務報告1份附卷可考(警卷第27至28頁)，可知被告因闖紅燈
    而擦撞中正路上之乙、丙機車，而遭警方攔停，員警為維護
    現場交通秩序，方對現場進行管制之情形，難使本院形成因
    被告違規行為而造成前開路段壅塞之心證。
　⒌被告於警詢、偵查及本院審理時供稱：當時警察示意要我停
    車盤查，因為我無照駕駛，看到警察要攔查第一個反應就是
    趕快跑，我被開過很多紅單，現在還在繳，我怕又被開紅單
    ，乘客沒有戴安全帽，罰款是針對騎車的人開單等語（警卷
    第11頁；偵卷第18頁；本院22卷第155頁)，佐以前開勘驗筆
    錄之內容（本院22卷第157至158頁），員警因見被告騎車並
    搭載一名未戴安全帽之女子，而示意要被告靠邊停車，被告
    反加速逃逸等情，堪認被告為躲避警方追捕而以闖紅燈、逆
    向等方式駕車，目的在於阻止其後追趕之警察藉以逃走，難
    認被告主觀上有妨害公眾往來安全之故意。
　⒍綜上，被告所為雖已違反道路交通安全規則，而應依道路交
    通管理處罰條例科以行政罰鍰，惟其行為在客觀上尚未達相
    當於壅塞或損壞道路之具體危險程度，而無從評價為刑法第
    185條第1項所稱「致生往來危險之他法」之程度，且其主觀
    上亦未具有妨害公眾往來安全之故意，所為並不該當妨害公
    眾往來安全罪之構成要件，故不能逕以此項罪刑予以相繩。
(三)被告雖曾於警詢、偵查為自白，然而本件既缺乏積極證據，
    證明被告上開行為已致生往來危險之狀況下，自難單憑被告
    曾為單一自白，在無其他補強證據之情形下，遽認被告有公
    訴意旨所指之犯行。
六、從而，依公訴人所舉相關積極證據，尚乏足資證明被告確有
    公訴意旨所指之妨害公眾往來安全犯行，且未達到通常一般
    之人均不致有所懷疑，而得確信被告有涉犯上開犯行之心證
    程度。此外，復無其他積極證據足認被告有前開犯行，揆諸
    上開說明，既不能證明被告犯罪，自應諭知被告無罪之判決
    。 
據上論斷，應依刑事訴訟法第301條第1項前段，判決如主文。
本案經檢察官柯木聯提起公訴，檢察官魏偕峯到庭執行職務。
中　　華　　民　　國　　110 　年　　9 　　月　　27　　日
                  刑事第四庭　審判長法　官　許佩如

                                    法  官　黃玥婷

                                    法  官  廖奕淳
以上正本證明與原本無異。
如不服本判決應於收受判決後 20 日內向本院提出上訴書狀，並
應敘述具體理由；其未敘述上訴理由者，應於上訴期間屆滿後
20 日內向本院補提理由書（均須按他造當事人之人數附繕本）
。「切勿逕送上級法院」。
                                    書記官  陳玫燕
中　　華　　民　　國　　110 　年　　9 　　月　　27　　日